臺灣高等法院臺中分院刑事判決
111年度交上易字第822號
上  訴  人  臺灣南投地方檢察署檢察官
被      告  乃乾瑞
上列上訴人因被告公共危險案件，不服臺灣南投地方法院111年
度審交易字第105號，中華民國111年7月25日第一審判決（起訴
案號：臺灣南投地方檢察署111年度偵字第1921號），提起上訴
，本院判決如下：
    主  文
上訴駁回。
    事實與理由
一、本案經本院審理後，除被告乃乾瑞應構成累犯外，認一審判
    決認事用法及量刑均無不當，應予維持，並引用一審判決記
    載之事實、證據及理由（如附件）。
二、上訴人臺灣南投地方檢察署檢察官上訴意旨略以：『一、原
    審判決被告有罪，但未論累犯部分，雖非無見。惟查：㈠被
    告乃乾瑞前因公共危險案件，經臺灣南投地方法院以107年
    度審交易字第41號判決判處有期徒刑6月確定，於民國108年
    5月30日易服社會勞動而執行完畢。詎猶不知悔改向善，故
    意再為本件犯行，足見前罪之徒刑執行成效不彰，其對刑罰
    之反應力顯然薄弱，衡量本件犯罪情節及被告所侵害之法益
    ，予以加重最低本刑均無罪刑不相當之情事，本應依刑法第
    47條第1項之規定，加重其刑。詎原審未依法認定累犯並加
    重其刑，自有判決違法之情事，合先敘明。㈡次查，原審判
    決雖認：「起訴書【固有記載】被告前有犯公共危險罪之事
    實，並因認被告受有期徒刑之執行完畢，5年內故意犯本案
    有期徒刑之罪，認應依累犯規定加重其刑等語，並提出被告
    之刑案資料查註紀錄表為證，及檢察官當庭陳稱被告係累犯
    等語，惟本院【參酌】最高法院110年台上大字第5660號【
    裁定意旨】（下稱大裁定），認本案尚難據此認定被告構成
    累犯並裁量加重其刑」等語，然其所謂【參酌】大裁定，係
    參酌其何種具體內容之意旨？而大裁定究竟如何具有【普遍
    拘束力】？【有無超脫】裁定主文內容？是否僅係【主筆法
    官】個人一己私見之看法？等節，均未見原審說明其所謂【
    參酌意旨】之具體理由及內容究竟為何，僅單純陳稱【參酌
    】上開大裁定之內容一語帶過，就此，原審自有【理由不備
    】之違誤。㈢末查，原審判決又雖認：「然起訴書所載之被
    告【前案紀錄】，【仍得作為】本院依刑法第57條第5款「
    量刑時」之審酌事項，附此說明。」等語。然其所謂：「起
    訴書所載之【被告前案紀錄】，仍得作為本院依刑法第57條
    第5款【量刑時】之審酌事項」，卻又稱起訴書雖提出被告
    之【刑案資料查註紀錄表】為證，惟參酌最高法院110年台
    上大字第5660號【裁定意旨】，認本案【尚難據此認】定被
    告【構成累犯】並裁量加重其刑。」，其認同一證據，只可
    作為「量刑時」之審酌事項，卻不能作為【累犯】之審酌依
    據？同一證據在審酌被告科刑時之【差異性】究竟何在？又
    為何會有此差異？此情形如同引用【某甲證人之證詞】作有
    罪之判決依據，卻又同時引用【某甲證人之同一證詞】作為
    無罪判決之依據，豈不矛盾怪哉！由此可知，原審判決除有
    上述理由不備之違誤外，復有理由矛盾、違反一般經驗、論
    理法則之違誤。二、綜上所述，原審認定事實既有上述之違
    法，而原判決法官既係居於獨立審判之地位，自應基於審判
    獨立之思考，對【大裁定】詳實查核其妥適性，方為正辦。
    詎原審捨此不為，率以一昧單純陳稱【參酌】該極具爭議性
    之【大裁定】為據，核與憲法明文保障司法官獨立審判、獨
    立思考之立法意旨及精神均有違逆，自難認原判決妥適。為
    此，請撤銷原判決，另為適當之判決。』等語。
三、經查本案原審雖認「惟本院參酌最高法院110年台上大字第5
    660號裁定意旨，認本案尚難據此認定被告構成累犯並裁量
    加重其刑，然起訴書所載之被告前案紀錄，仍得作為本院依
    刑法第57條第5款量刑時之審酌事項，附此說明。」(詳一審
    判決理由三、㈡)，惟本院審理時，檢察官已具體說明「被告
    曾在99年間因公共危險案件被判拘役55日，又於103年間犯
    公共危險案件經南投地院判處有期徒刑6月，又於107年間犯
    公共危險案件仍被判有期徒刑6月，最後這次在108年5月30
    日易服社會勞動執行完畢。被告之前已經有3次公共危險犯
    行，且最近2次已經判處有期徒刑6月，被告仍不知警惕再犯
    本案，本案不僅構成刑法第47條第1項所稱累犯，且從其前
    科狀況可知被告對刑罰反應能力薄弱，請依刑法第47條第1
    項加重其刑。」，有本院審理筆錄可按，既經檢察官具體充
    分說明，所述亦符合法理事理，自應依累犯規定加重被告罪
    責。惟原審既已於量刑因子中之刑法第57條第5款「犯罪行
    為人之品行」審酌被告素行，對被告所應負擔之罪責已予以
    充分評價，依重複評價禁止之精神，並參考最高法院刑事大
    法庭110年度台上大字第5660號裁定意旨，本院認原審未諭
    知被告應依累犯加重，應屬微瑕，然並無礙於被告實質刑責
    ，原審所宣告刑度亦較被告所犯罪名之最低度刑有所加重，
    是並無撤銷改判之必要，從而檢察官上訴並無理由，應予駁
    回。
四、據上論斷，應依刑事訴訟法第373條、第368條，判決如主文
    。
本案經檢察官王晴玲提起公訴，檢察官吳宣憲提起上訴，檢察官
謝志明到庭執行職務。
中　　華　　民　　國　　111 　年　　10　　月　　5 　　日
             刑事第九庭   審判長法　官　紀  文  勝
                                法　官　賴  妙  雲
                                法　官　姚　勳　昌
上列正本證明與原本無異。          
不得上訴。
                                書記官  溫  尹  明
中　　華　　民　　國　　111 　年　　10　　月　　5 　　日
附件：
臺灣南投地方法院刑事判決
111年度審交易字第105號
公　訴　人　臺灣南投地方檢察署檢察官 
被　　　告　乃乾瑞　
上列被告因公共危險案件，經檢察官提起公訴（111年度偵字第1
921號），因被告於準備程序中就被訴事實為有罪之陳述，經告
以簡式審判程序之旨，並聽取當事人意見後，裁定進行簡式審判
程序，判決如下：
    主      文
乃乾瑞駕駛動力交通工具而吐氣所含酒精濃度達每公升零點二五
毫克以上，處有期徒刑柒月。
    犯罪事實
一、乃乾瑞於民國111年3月15日15時許至同日20時許，在南投縣
    埔里鎮三勰路某KTV內飲用啤酒，其明知飲用含酒精之飲料
    後，在酒精尚未代謝完畢前不得駕駛動力交通工具，猶基於
    酒後駕駛動力交通工具之犯意，於飲用完畢後即無照騎乘屬
    動力交通工具之車牌號碼000-000號普通重型機車自上開飲
    酒處欲返回○○鎮○○路住處而行駛於道路上，於同日20時20分
    許，行經南投縣○○鎮○○路00○0號前，因未依規定配戴安全帽
    帶未扣而為警攔檢稽查，因身有酒味，顯有飲酒後騎車之跡
    象，員警乃於同日20時29分許，當場對其施以吐氣酒精濃度
    測試，測得吐氣所含酒精濃度達每公升0.74毫克。
二、案經南投縣政府警察局埔里分局報告臺灣南投地方檢察署檢
    察官偵查起訴。
　　理     由
一、本件被告所犯係死刑、無期徒刑或最輕本刑為3年以上有期
    徒刑或高等法院管轄第一審案件以外之罪，其於準備程序期
    日就被訴事實為有罪之陳述，經本院告知簡式審判程序之旨
    ，並聽取公訴人、被告之意見後，經依刑事訴訟法第273條
    之1第1項規定，裁定進行簡式審判程序，是依刑事訴訟法第
    273條之2規定，本件之證據調查，不受同法第159條第1項、
    第161條之2、第161條之3、第163條之1及第164條至第170條
    規定之限制，合先敘明。
二、認定犯罪事實所憑之證據及理由：　　
    上揭被告飲酒後騎乘機車，嗣為警對其進行呼氣檢驗酒精濃
    度，測得其吐氣所含酒精濃度為每公升0.74毫克，超過法規
    規定標準等事實，業據被告於警詢及偵查中供述在卷，並於
    本院準備程序及審理時坦承在卷，復有偵卷卷附之南投縣政
    府警察局埔里分局愛蘭派出所當事人酒精測定紀錄表、財團
    法人台灣商品檢測驗證中心呼氣酒精測試器檢定合格證書（
    第19頁至第20頁）、南投縣政府警察局舉發違反道路交通管
    理事件通知單（第21頁）、公路監理電子閘門系統查詢車籍
    及駕駛人資料（第26頁至第27頁）附卷可以佐證。本件被告
    騎車經實施吐氣酒精濃度測試後，測得其吐氣所含酒精濃度為每
    公升0.74毫克，已逾法定每公升0.25毫克之標準，其犯行足
    以認定。
三、論罪科刑之理由：
（一）本件被告明知飲酒後不得駕駛動力交通工具，仍於飲酒後
      騎乘機，經警查獲後測得其吐氣所含酒精濃度為每公升0.
      74毫克。則核被告所為，係犯刑法第185條之3第1項第1款
      之服用酒類而駕駛動力交通工具罪。
（二）起訴書固有記載被告前有犯公共危險犯罪之事實，並因認
      被告曾受有期徒刑之執行完畢，5年內故意犯本案有期徒
      刑之罪，認應依累犯規定加重其刑等語，並提出被告之刑
      案資料查註紀錄表為證，及檢察官當庭陳稱被告係累犯等
      語，惟本院參酌最高法院110年台上大字第5660號裁定意
      旨，認本案尚難據此認定被告構成累犯並裁量加重其刑，
      然起訴書所載之被告前案紀錄，仍得作為本院依刑法第57
      條第5款量刑時之審酌事項，附此說明。
（三）本院審酌：被告前因酒後駕車之公共危險案件，經本院以
      107年度審交易字第41號判決判處有期徒刑6月確定，另有
      多次犯酒後駕車之公共危險之前案紀錄，此有被告之臺灣
      高等法院被告前案紀錄表在卷可憑，而酒精成分對人之意
      識、控制能力具有不良影響，超量飲酒後會導致對週遭事
      物之辨識及反應能力較平常狀況薄弱，被告仍於飲酒後無
      照騎乘機車，對往來之公眾具有危險性，然本件並未發生
      交通事故，造成他人傷亡及其於偵、審中坦承犯行，於本
      院審理中自述其高中畢業之智識程度、現從事鐵工、日收
      入約1000多元、有不動產，無須扶養親屬及前案因公共危
      險案件判處之刑度，及被告患有多種疾病（有被告所提出
      之診斷證明書附本院卷可憑）等一切情狀，量處如主文所
      示之刑。
據上論斷，依刑事訴訟法第273條之1第1項、第299條第1項前段
，刑法第185條之3第1項第1款、刑法施行法第1條之1第1項，判
決如主文。
本案經檢察官王晴玲提起公訴，檢察官吳宣憲到庭執行職務。
中　　華　　民　　國　　111 　年　　7 　　月　　25　　日
                  刑事第四庭  法  官    黃益茂 
以上正本與原本無異。
如不服本判決應於收受送達後20日內向本院提出上訴書狀，並應
敘述具體理由；其未敘述上訴理由者，應於上訴期間屆滿後20日
內向本院補提理由書（均須按他造當事人之人數附繕本）「切勿
逕送上級法院」。
                              書記官    黃馨儀
中　　華　　民　　國　　111 　年　　7 　　月　　27　　日
中華民國刑法第185條之3
駕駛動力交通工具而有下列情形之一者，處3年以下有期徒刑，
得併科30萬元以下罰金：
一、吐氣所含酒精濃度達每公升零點二五毫克或血液中酒精濃度
    達百分之零點零五以上。
二、有前款以外之其他情事足認服用酒類或其他相類之物，致不
    能安全駕駛。
三、服用毒品、麻醉藥品或其他相類之物，致不能安全駕駛。
因而致人於死者，處3年以上10年以下有期徒刑，得併科2百萬元
以下罰金；致重傷者，處1年以上7年以下有期徒刑，得併科1百
萬元以下罰金。
曾犯本條或陸海空軍刑法第54條之罪，經有罪判決確定或經緩起
訴處分確定，於十年內再犯第1項之罪因而致人於死者，處無期
徒刑或5年以上有期徒刑，得併科3百萬元以下罰金；致重傷者，
處3年以上10年以下有期徒刑，得併科2百萬元以下罰金。